【裁判字號】    91,易,706
【裁判日期】    920530
【裁判案由】    傷害
【裁判全文】
臺灣士林地方法院刑事判決                          九十一年度易字第七六號
    公  訴  人  臺灣士林地方法院檢察署檢察官
    被      告  乙○○
    選任辯護人  廖湖中律師
右列被告因傷害案件，經檢察官聲請簡易判決處刑（九十一年度偵字第七三一八號）
，本院士林簡易庭認不宜以簡易判決處刑，改由本院依通常程序判決如左：
    主  文
乙○○無罪。
    理  由
一、公訴意旨略以：被告乙○○是告訴人丙○○之弟，於民國（下同）九十一年三月
    二十七日下午五點左右，二人在台北市○○區○○路一六六巷三六號被告住宅外
    相遇，因為水管牽線及財產分配不均的事情而生爭執，被告即手持一把木棍毆打
    告訴人的身體，致告訴人受有多處瘀傷，案經告訴人提出告訴，因認被告涉有刑
    法第二百七十七條第一項之傷害罪嫌云云。
二、按第一審法院得因檢察官之聲請，不經通常審判程序，逕以簡易判決處刑者，以
    依被告在偵查中之自白或其他現存之證據，已足認定其犯罪者為限，此觀諸刑事
    訴訟法第四百四十九條第一項規定自明。被告所犯之罪不合於該條所定得以簡易
    判決處刑時，依同法第四百五十二條、第四百五十一條之一第四項但書第一款規
    定，即應依通常程序審判之。本件聲請人即公訴人臺灣士林地方法院檢察署檢察
    官認被告乙○○涉有傷害罪嫌，無非係以告訴人丙○○於偵查中之指訴，再參以
    卷附之驗傷診斷書為其論據。惟訊據被告否認有何傷害犯行，是被告究竟有無犯
    罪之事實，於本院受理之初，尚不能全無疑問，殊有詳為查明之必要。亦即本案
    既無被告在偵查中之自白，復難僅憑檢察官於聲請時現存之證據認定被告犯罪，
    揆諸首開規定，顯無逕以簡易判決處刑之餘地。原檢察官聲請以簡易判決處刑，
    容有未合，自應依通常程序進行審判。其次，依刑事訴訟法第四百五十一條第一
    項、第三項之規定，檢察官聲請以簡易判決處刑者，其聲請與起訴有同一之效力
    。本件如上所述，既認檢察官簡易判決之聲請於法未合，應依通常程序審判，則
    參照上開刑事訴訟法第四百五十一條第一項及第三項之規定，應認本件業經檢察
    官提起公訴，合先敘明。
三、按犯罪事實應依證據認定之，無證據不得推定其犯罪事實，刑事訴訟法第一百五
    十四條定有明文。又告訴人之告訴，係以使被告受刑事訴追為目的，是其陳述是
    否與事實相符，仍應調查其他證據以資審認，最高法院五十二年台上字第一三０
    ０號判例可資參循。本件聲請人認被告有上開犯行，無非係以告訴人之指訴，再
    參以卷附之驗傷診斷書為其論據。惟被告於本院調查及審理時均堅詞否認有何傷
    害告訴人犯行，並辯稱：當時是告訴人拿刀砍我，我才從地上撿木棍擋他，木棍
    有被砍的痕跡，刀柄就斷了，我就撿起刀片跑了，當場我有把刀拿給警員，但有
    一位告訴人的年青朋友當場也跟警員要刀，驗傷單並不能代表是我打他的，我家
    的窗戶也被丙○○拆下，還踢我家的門，還有一位年青人，我家的鐵管也凹下去
    ，告訴人的傷是他雙手拿刀砍我，砍下去，整個人摔下去，結果手扭到，丙○○
    在警局有承認他有拿刀砍我，另警方叫我要在員警工作紀錄簿簽名，我不懂為什
    麼，我眼睛看不清楚，有的字太小，也看不慬等語。
四、經查：
  (一)被告於九十一年三月二十八日（即前述傷害日期之翌日）親自到台灣士林地方法
    院檢察署申告本件告訴人丙○○涉嫌殺人未遂，並分九十一年他字第七二一號案
    件，此有該案卷宗影本乙份附卷可參。又乙○○於當日檢察官訊問時陳稱：告丙
    ○○殺我，於昨日下件五點多到我家，他拿一支番刀要殺我，之前有叫代書來說
    要請殺手來殺我，因我媽過世，財產尚未分好，她說要按他的意思分，他帶了另
    外一個人，刀是另外那人帶來，在爭執時，丙○○拿刀砍我，我拿棍子抵抗，我
    在家裡把刀拿給警察等語。
  (二)證人林秋強於九十一年四月三十日偵查中證稱：三月二十七日下午，我堂妹（乙
    ○○女兒）打電話到我家，我爸接的，她說救命，丙○○拿刀要殺他們，我就趕
    到乙○○家，我看到丙○○夫妻和我一個不認識的年青人，丙○○之太太在踢門
    ，乙○○家的紗窗已被拆下來，乙○○那時在家中，把門反鎖，不讓他們進來，
    我到時警員已在現場處理，我聽到那個年青人當著警員的面跟乙○○要那把刀，
    乙○○說那刀不會還你，那刀後來被警員帶回派出所。
  (三)證人甲○○於同日偵查中也證稱：三月二十七日有去處理乙○○的糾紛，乙○○
    報案說現場有人打架，我到時乙○○在家中，丙○○在門口，乙○○請求警方處
    理，我們就請雙方到派出所，雙方在派出所沒有要提告訴的意思，乙○○說有東
    西要我保管，我就陪他回家拿了一把刀及一根木頭，到現場時，他們一個在門內
    ，一個在門外。
  (四)告訴人丙○○於同日偵查中也陳稱有一個年輕人，但我也不認識。
  (五)雖然前案檢察官調查證據結果，認定雙方係分別手持工具互為攻擊，丙○○並無
    殺人犯意，乙○○又未受有傷害，而於九十一年八月五日為不起訴處分確定，此
    有九十一年度偵字第七三一七號不起訴處分書附卷可參。但從該不起訴處分書之
    理由中，也足證本件告訴人當時確有持刀砍人之行為。
  (六)本院於九十一年十二月四日當庭勘驗扣案木棍結果：該木棍有二處刀砍痕跡，一
    處長三．五公分，深一．五公分，另一處為一三角形三邊十三公分、十四公分、
    三．五公分剝落，另一處長一．五公分，深二公分。另從扣案只剩刀刃之刀子一
    把，證人即警員洪鼎祥於偵查及本院履勘證述情節以觀，當場的確有一年青人要
    向警方討回扣案刀子，而告訴人丙○○也不否認該年青人是以前認識，當天到他
    家買花的客人；再加上扣案木棍的確有刀砍的痕跡，以及證人林秋強於偵查中證
    稱被告的女兒打電話求救說本件告訴人丙○○持刀要殺他們等情，足證本件被告
    所稱本件告訴人持刀砍他的事實，應非虛構。另本院於九十二年二月十三日案發
    現場履勘：發生事故地點在被告屋後，為一極狹窄空地，僅能單人通行，一邊為
    擋土牆，一邊為浪板，警員於偵查證稱之門內門外，指的是圍牆的小門。警員當
    時有證稱到現場時看到丙○○及家人還有一位我不認識的人站在門外，後來有一
    位年青人要跟我要刀，我不給等語。並有照片五張附卷可參。從現場履勘結果及
    照片所示，本件告訴人所指被打的地方即附卷照片五之處，非常狹窄，也不平坦
    ，又有一排浪板，如發生爭執跌到，而造成身體多處受傷，乃極有可能之事。又
    從扣案刀子只剩刀刃來看，被告所辯是告訴人用力砍，他用木棍擋住，告訴人因
    而摔下去，致刀柄脫落，亦合常理。不能僅以驗傷診斷書載有多處挫傷，即遽認
    是被告所為。又得為訴訟上之證明者，無論為直接或間接證據，須客觀上於一般
    人均不致有所懷疑，而達於確信之程度者，始可據為有罪之認定，倘其證明尚未
    達於確信之程度，尚有合理可疑存在時，即難據以為被告不利之認定（參照最高
    法院八十年台上字第五五三號判決），是若無足可證明被告從事犯罪構成要件之
    積極證據，無論假定某一被告為犯人而命其自證無罪，藉以過濾特定犯罪人，或
    推測被告涉及之某項罪名，而依其自辯過程搜求相關資料，藉以判斷其究竟有無
    構成特定犯罪，俱非法之所許。
  (七)綜上所述，本件充其量僅能證明告訴人確受有多處挫傷之傷害，尤不能單以被告
    與告訴人甫發生爭吵，即指係被告所為，顯難僅憑驗傷診斷書即遽認被告有故意
    傷害犯行。此外，別查無其他積極證據足認被告有何公訴人所指之不法情事，揆
    諸前揭說明，既不能證明被告犯罪，即應為無罪之諭知，以昭平允。
據上論斷，應依刑事訴訟法第四百五十二條、第三百零一條第一項，判決如主文。
本案經檢察官鄭世揚到庭執行職務
中        華        民        國    九十二    年    五    月    三十    日
                                          臺灣士林地方法院刑事第三庭
                                              法  官  李  建  忠
右正本證明與原本無異。
如不服本判決，應於判決送達後十日內，向本院提出上訴狀。
                                              書記官  曾  韻  蒔
中        華        民        國    九十二    年    六    月     二     日


司法院資訊處製作；財團法人民間司法改革基金會備份。
